臺灣新北地方法院刑事判決
111年度金訴字第1143號
公  訴  人  臺灣新北地方檢察署檢察官
被      告  張精武




指定辯護人  本院公設辯護人張哲誠  
上列被告因違反洗錢防制法等案件，經檢察官提起公訴（111年
度偵緝字第2783號），嗣因被告於本院準備程序中就被訴事實為
有罪之陳述，本院告知被告簡式審判程序之旨，並聽取當事人及
辯護人之意見後，由本院合議庭裁定改由受命法官獨任行簡式審
判程序，判決如下：
    主  文
張精武犯如附表各編號所示之罪，各處如附表各編號罪刑主文欄
所示之刑，應執行有期徒刑壹年肆月。
扣案之OPPO品牌行動電話壹具沒收。
    事  實
一、張精武與楊凱丞（另經臺灣桃園地方法院審理中）於民國10
    9年10月間，加入不詳成年機房人員、取卡成員及提款車手
    等所組成之三人以上詐欺集團，擔任車手工作，共同意圖為
    自己不法所有，基於三人以上共同詐欺取財及及掩飾、隱匿
    詐欺犯罪所得去向之犯意聯絡，先由不詳成年機房詐欺集團
    成員，於如附表所示時間，以如附表所示手法詐欺如附表所
    示之王俐人、陳智霆，致其等陷於錯誤，分別匯款至陳羽軒
    名下之台新國際商業銀行000-00000000000000帳號帳戶（下
    稱甲帳戶）內，再由楊凱丞於如附表所示時間、地點，自甲
    帳戶提領如附表所示之款項，並交付前來取款之張精武，由
    張精武上繳詐欺集團上游成員。嗣經警於109年11月12日19
    時36分許，在桃園市○○區○○路000號外查獲，並扣得被告所
    有之OPPO品牌行動電話1具、甲帳戶提款卡、提領明細各1張
    ，而悉上情。
二、案經臺灣新北地方檢察署檢察官簽分偵辦後起訴。
    理  由
一、本案被告張精武所犯為死刑、無期徒刑、最輕本刑為3年以
    上有期徒刑以外之罪，其於準備程序中就被訴事實為有罪之
    陳述，經本院告知簡式審判程序之旨，並聽取檢察官、被告
    及辯護人之意見後，認為適宜進行簡式審判程序，依刑事訴
    訟法第273條之1第1項規定，裁定進行簡式審判程序，是依
    刑事訴訟法第273條之2，其證據調查，自不受第159條第1項
    、第161條之2、第161條之3、第163條之1及第164條至第170
    條規定之限制，合先敘明。
二、上開犯行，業據被告於警詢、偵訊及本院審理中坦承不諱（
    臺灣桃園地方檢察署109年度偵字第34037號卷《下稱偵卷一》
    第29至36、235、236頁、院卷第54頁），核與證人即告訴人
    王俐人（臺灣新北地方檢察署110年度偵字第18259號卷《下
    稱偵卷二》第7、8頁）、陳智霆（臺灣新北地方檢察署110年
    度偵字第30526號卷《下稱偵卷四》第9至12頁）於警詢中、證
    人即同案共犯楊凱丞於警詢、偵訊中（偵卷一第17至26、35
    3至355頁、臺灣新北地方檢察署111年度偵字第1802號卷《下
    稱偵卷五》第28、29頁）之證述相符，此外，並有陳羽軒之
    甲帳戶交易明細（偵卷一第291至295頁、偵卷二第22頁、偵
    卷四第13頁）、楊凱丞提領款項監視器畫面截圖、查獲照片
    、提領款項明細照片（偵卷一第97至100頁）、被告與楊凱
    丞微信私訊、與詐欺集團上游成員之對話紀錄翻拍照片（偵
    卷一第108至124頁）、被告交付收水款項之監視器畫面截圖
    （偵卷一第125頁）、車手提款畫面（偵卷一第405至406頁
    ）等件、如附表各編號「其餘事證欄」所示證據在卷可稽，
    復有被告所有之OPPO品牌行動電話1具、甲帳戶提款卡、提
    領明細各1張扣案足證，足認被告之任意性自白與事實相符
    ，得以採信，是本案事證明確，被告犯行堪予認定。
三、論罪科刑：
　㈠罪名：
　　核被告所為，係犯刑法第339條之4第1項第2款之三人以上共
    同詐欺取財罪、洗錢防制法第2條第2款、第14條第1項之一
    般洗錢罪。
　㈡共同正犯：
　　被告就上開犯行，與楊凱丞及其餘所屬成年詐欺集團成員間
    ，有犯意聯絡及行為分擔，為共同正犯。
　㈢罪數：
　　被告就如附表所示犯行，均係以一行為同時觸犯三人以上共
    同詐欺取財罪、一般洗錢罪，俱為想像競合犯，皆應依刑法
    第55條之規定從一重之三人以上共同詐欺取財罪論處。被告
    所犯2次三人以上共同詐欺取財犯行，犯意各別，行為互殊
    ，應予分論併罰。
　㈣量刑審酌：
　　本院審酌被告尚屬青壯之年，竟未思正途謀取收入，加入詐
    欺集團，擔任車手之工作，任意提領各告訴人之財物，造成
    告訴人之損失，實不足取。又其犯後坦承不諱，應就其所涉
    輕罪即洗錢犯行，符合洗錢防制法第16條第2項減刑要件一
    情予以適當評價。再慮及被告有意與告訴人陳智霆、王俐人
    和解，並賠付2人損失，其中告訴人王俐人表示不予追究，
    惟告訴人陳智霆拒絕之情節，此有本院公務電話紀錄表2份
    （院卷第67、69頁）在卷足參。並考量各告訴人遭詐騙金額
    ，暨斟酌被告犯罪之動機、目的、曾有幫助詐欺前科之素行
    ，及自稱高職肄業、家境勉持之智識程度及生活狀況等一切
    情狀（見警詢筆錄受詢問人欄），分別量處如附表主文欄所
    示之刑，並參酌上開各情，定其應執行之刑如主文所示，以
    資妥適。
　㈤本案尚無刑法第59條酌減其刑之適用：
　　至辯護人另為被告主張：被告於偵審中均坦承犯行，並於準
    備程序時表達願賠償告訴人之意，惟告訴人陳智霆無和解意
    願，告訴人王俐人因損失金額已另由其他共犯補償，而亦無
    與被告和解之意。然被告本案犯行與臺灣桃園地方法院另案
    犯行，係同一集團之同一日犯行，因檢警偵查、起訴時間不
    同，未能於同一刑事程序審理，而被告已與另案被害人達成
    和解，該案法院因此為緩刑之宣告，並已賠償完畢，足見被
    告在本案中之賠償意願非空口無憑，請斟酌被告之犯後態度
    及擔任收水角色，非核心人員等情節，若科以最低刑度仍屬
    過重，依刑法第59條減輕其刑等語。惟按刑法第59條之酌減
    其刑，必須犯罪有特殊之原因，在客觀上足以引起一般之同
    情，認為即予宣告法定最低度刑期仍嫌過重者始有其適用。
    而審酌被告係青壯之年，並有一定之智識程度，本有謀生能
    力，可知其並非迫於貧病飢寒之動機犯案，且被告於警詢中
    亦自承係於案發當日12時30分許集合，17時許開始作案等語
    （偵卷一第31頁），足見期間亦非無思索及轉圜之餘地，參
    以其於104年間即曾因幫助詐欺犯行，經本院判刑確定，此
    有臺灣高等法院被告前案紀錄表1份在卷可佐，當知被告明
    知所為影響社會治安及交易秩序甚鉅，仍為本案犯行，是本
    院斟酌其犯罪當時情狀，再與所犯之罪刑度衡酌，仍認無客
    觀上足以引起一般同情，而有顯可憫恕之情形，尚無從依上
    開規定酌減其刑。至辯護人所指和解意願乙節，本院亦已於
    被告所犯罪刑之法定刑度內審酌如前。是辯護人此部分之請
    求，尚無足採，併此指明。
四、沒收：
  ㈠供犯罪所用之物：
　　按供犯罪所用、犯罪預備之物或犯罪所生之物，屬於犯罪行
    為人者，得沒收之，刑法第38條第2項前段定有明文。查扣
    案之OPPO品牌行動電話1具，係被告所有，供其犯本案犯行
    聯繫所用之物乙節，業據其於本院審理中供述屬實（院卷第
    61頁），為供犯罪所用之物，爰依刑法第38條第2項前段規
    定宣告沒收。又扣案之HTC品牌及蘋果品牌之行動電話各1具
    ，係同案共犯楊凱丞所有，爰不於本案宣告沒收。另扣案之
    扣案之甲帳戶提款卡、提領明細各1張，分別係被告犯罪所
    用、所生之物，惟甲帳戶業經列為警示帳戶，提款卡無法再
    為犯罪所用，堪認沒收該提款卡並不具刑法之重要性，又與
    提領明細之客觀財產價值均屬低微，爰依刑法第38條之2第2
    項規定，俱不予宣告沒收。至其餘扣案之提款卡（詳見偵卷
    一第63至67頁扣押物品目錄表），尚無事證認與本案各次犯
    行相關，亦不予宣告沒收。
　㈡犯罪所得：
　　按犯罪所得，屬於犯罪行為人者，沒收之，於全部或一部不
    能沒收或不宜執行沒收時，追徵其價額，刑法第38條之1第1
    項、第3項定有明文。而共同正犯之犯罪所得，沒收或追徵
    ，應就各人所分得之數額分別為之；先前對共同正犯採連帶
    沒收犯罪所得之見解，已不再援用及供參考（最高法院104
    年第13次刑事庭會議決議意旨參照），所謂各人「所分得」
    ，係指各人「對犯罪所得有事實上之處分權限」，法院應視
    具體個案之實際情形而為認定：倘若共同正犯各成員內部間
    ，對於不法利得分配明確時，自應依各人實際分配所得沒收
    （最高法院104年度台上字第3937號判決參照）。而共同正
    犯各人實際上有無犯罪所得，或其犯罪所得之多寡，應由事
    實審法院綜合卷證資料及調查所得認定之（最高法院105年
    度台上字第1733號判決意旨參照）。又按犯洗錢防制法第14
    條之罪，其所移轉、變更、掩飾、隱匿、收受、取得、持有
    、使用之財物或財產上利益，沒收之，同法第18條第1項前
    段固定有明文，而其立法理由係為沒收洗錢行為標的之財物
    或財產上利益，惟該條文並未規定「不論屬於犯罪行為人與
    否」均沒收之，自仍以屬於被告所得管領、處分者為限，始
    應予以沒收。經查，被告於如附表所示犯行中，已上繳其收
    水所獲款項，惟尚未取得報酬乙節，業據其於本院審理中供
    述在卷（院卷第60頁），查無事證認其已受有犯罪所得，尚
    無從依前開規定宣告沒收。
據上論斷，應依刑事訴訟法第273之1第1項、第284條之1、第299
條第1項前段，洗錢防制法第2條第2款、同法第14條第1項，刑法
第11條前段、第28條、第339條之4第1項第2款、第55條、第51條
第5款、第38條第2項前段，刑法施行法第1條之1第1項，判決如
主文。
本案經檢察官曾信傑偵查起訴，經檢察官盧祐涵到庭執行職務。
中　　華　　民　　國　 111　　年　   9　　月　　22　　日
                  刑事第十四庭  法　官  王榆富
上列正本證明與原本無異。
如不服本判決，應於判決送達後20日內敘明上訴理由，向本院提
出上訴狀 (應附繕本) ，上訴於臺灣高等法院。其未敘述上訴理
由者，應於上訴期間屆滿後20日內向本院補提理由書「切勿逕送
上級法院」。
                                書記官  吳進安
中　　華　　民　　國　　111 　年　　9 　　月　　26　　日
附表：
編號 告訴人 詐欺時間、手法 匯款時間、金額 提款及收款時間、地點、金額 其餘事證  罪刑主文 1 王俐人 詐欺集團成員於109年11月12日17時39分許，致電王俐人佯稱其網路購物取貨簽收錯誤，需操作自動櫃員機確認是否重複扣款云云，致王俐人陷於錯誤，依指示於右列所示時間匯款。 於109年11月12日18時40分許，匯款新臺幣（下同）1萬4,000元1筆至甲帳戶內。 於109年11月12日18時56分，由楊凱丞前往桃園市○○區○○路000號新光證券桃園分公司，操作自動櫃員機自甲帳戶內提領2萬元1筆，再至附近小巷交付前來取款之張精武。   反詐騙諮詢專線紀錄表、行動電話翻拍畫面、存簿內頁（偵卷二第11、18頁）、  張精武犯三人以上共同詐欺取財罪，處有期徒刑壹年壹月。 2 陳智霆 詐欺集團成員於109年11月12日17時許，致電陳智霆佯稱其網路購物作業錯誤，需操作自動櫃員機云云，致陳智霆（起訴書誤載為王俐人）陷於錯誤，依指示於右列所示時間匯款。 分別於①109年11月12日19時07分許、②109年11月12日19時10分許、③109年11月12日19時17分許，匯款①3萬元、②3萬元、③2萬元各1筆至甲帳戶內。 於109年11月12日19時17分、109年11月12日19時21分，由楊凱丞先後在桃園市○○區○○路00號1樓全家便利商店桃園民安店、桃園市○○區○○路000號萊爾富便利商店桃市桃園店，操作自動櫃員機自甲帳戶內提領6萬元、2萬元各1筆，再至附近小巷交付前來取款之張精武。 陳智霆之富邦存簿影本、匯款單據、反詐騙諮詢專線紀錄表、警示簡便格式表、金融機構聯防機制通報單（偵卷四第32至44頁）  張精武犯三人以上共同詐欺取財罪，處有期徒刑壹年貳月。 
附錄本案論罪科刑法條：
◎中華民國刑法第339條之4
犯第三百三十九條詐欺罪而有下列情形之一者，處1年以上7年以
下有期徒刑，得併科1百萬元以下罰金：
一、冒用政府機關或公務員名義犯之。
二、三人以上共同犯之。
三、以廣播電視、電子通訊、網際網路或其他媒體等傳播工具，
    對公眾散布而犯之。
前項之未遂犯罰之。
◎洗錢防制法第2條
本法所稱洗錢，指下列行為：
一、意圖掩飾或隱匿特定犯罪所得來源，或使他人逃避刑事追訴
    ，而移轉或變更特定犯罪所得。
二、掩飾或隱匿特定犯罪所得之本質、來源、去向、所在、所有
    權、處分權或其他權益者。
三、收受、持有或使用他人之特定犯罪所得。
◎洗錢防制法第14條
有第二條各款所列洗錢行為者，處7年以下有期徒刑，併科新臺
幣5百萬元以下罰金。
前項之未遂犯罰之。
前二項情形，不得科以超過其特定犯罪所定最重本刑之刑。